【裁判字號】    97,台上,2241
【裁判日期】    970529
【裁判案由】    違反毒品危害防制條例
【裁判全文】
最高法院刑事判決            九十七年度台上字第二二四一號
上  訴  人  甲○○
上列上訴人因違反毒品危害防制條例案件，不服台灣高等法院花
蓮分院中華民國九十七年二月二十二日第二審更審判決（九十六
年度重上更(三)字第一０一號，起訴案號：台灣台東地方法院檢察
署九十年度偵字第二二八四號），提起上訴，本院判決如下：
    主  文
原判決撤銷，發回台灣高等法院花蓮分院。
    理  由
本件原判決維持第一審關於論處上訴人甲○○意圖販賣而持有第
二級毒品罪刑部分之判決，駁回檢察官及上訴人此部分在第二審
之上訴；固非無見。
惟查：(一)有罪之判決書，其事實之記載與理由之說明，必須互相
一致，方為適法。原判決於事實欄內認定「警方隨後趕至現場查
獲上開白色日產牌自用小客車並追躡逮獲同車之何淵源，『經何
淵源同意後搜索上開車輛』，而於車內右前座置物箱內扣得安非
他命二包」（見原判決正本第二頁）；似認警方係得案外人何淵
源之同意而搜索上訴人所駕駛之自用小客車；但於理由內卻說明
「上開『緊急搜索』係在民國八十九年三月七日下午八時許實施
，依當時之刑事訴訟法並未規定緊急搜索後未呈報檢察官或法院
，所扣得之物不得作為證據使用，自得作為證據使用」（見原判
決正本第三頁），則認警方係依據九十年一月十二日修正公布前
刑事訴訟法第一百三十一條第一項規定逕行搜索；其事實之認定
與理由之說明，不相一致，要難謂為適法。(二)科刑判決所認定之
事實，與其所採用之證據不相適合，即屬證據上之理由矛盾，按
諸刑事訴訟法三百七十九條第十四款，其判決當然違背法令。原
判決於理由欄內引用證人王碧霞於警詢、檢察官偵查及原法院前
審所證：「約在八十九年三月七日一星期前，上訴人打呼叫器給
我，問我是否要安非他命，如有需要可以找他，並留下他的行動
電話號碼給我，八十九年三月七日晚間八時許，我打電話給上訴
人向他買新台幣（下同）五千元的安非他命」、「（問：以前有
無向上訴人買安非他命？）沒有」、「（問：你跟上訴人買過幾
次毒品？）之前沒有跟他買過毒品」（見原判決正本第五、六頁
）各等語，資為論處上訴人意圖販賣而持有第二級毒品罪刑之基
礎。如果無訛，則證人王碧霞所以知悉上訴人有販賣第二級毒品
安非他命之意圖，係因上訴人於八十九年三月七日之一星期前主
動打電話告知，而非證人王碧霞於八十九年三月七日下午被查獲
吸食安非他命前曾向上訴人購買安非他命。乃原判決於事實欄內
認定「緣王碧霞於八十九年三月七日下午被查獲吸食安非他命，
而供出提供毒品之上手為甲○○……」（見原判決正本第一頁）
，其認定之事實與所採用之證據不相適合，顯有證據上理由矛盾
之違誤。(三)原判決於事實欄內認定「王碧霞為配合警方查緝毒品
，乃以電話與上訴人聯絡佯稱欲購買五千元左右之安非他命，商
議後二人乃約在台北縣永和市○○路一一八號王碧霞住處樓下伺
機交易，……上訴人並駕駛向友人江謝大千借得之來路不明白色
日產牌贓車（收受贓物部分業經判決確定），於當日下午六時許
前往基隆市○○路、義二路路口，搭載不知情之友人何淵源共同
前往王碧霞上開住處。同日晚間八時許，抵達台北縣永和市○○
路一一八號前，王碧霞甫進入車內……，未及交易時，即為預先
埋伏在附近之警員上前盤查，上訴人見事跡敗露，立即駕車加速
逃逸，……，而於其車內右前座置物箱內扣得安非他命二包」（
見原判決正本第一、二頁）。如果屬實，王碧霞與上訴人約好欲
購買五千元安非他命，而上訴人亦攜帶安非他命至約定地點準備
交付，則上訴人與證人王碧霞買賣雙方就買賣毒品之意思表示似
已一致，客觀上上訴人已著手於販賣安非他命之行為，而於尚未
完成交付毒品及價金時，即為埋伏之警員查獲，應成立販賣第二
級毒品未遂罪。乃原判決見未及此，於理由內謂「本件係證人王
碧霞為配合警方查緝毒品，而與被告（即上訴人）聯絡至其住處
欲進行毒品交易，換言之，王女在當時並無欲向被告買受毒品之
真意，恆不可能完成此次毒品交易，而在其甫進入車內正與被告
洽談購買安非他命之事，未及交易即為預先埋伏在附近之警員上
前盤查，斯時王女既未交付價金（於本件並無任何金錢扣案），
被告亦尚未有交付毒品之行為，衡情應僅處於未及交易之議價階
段（無從論以販賣未遂之罪名），況因王碧霞並無購買之真意，
亦不可能有意思合致之情形，已如前述，而被告所持有扣案之安
非他命並無證據足資證明係被告基於販賣犯意而販入。核被告甲
○○所為，係犯毒品危害防制條例第五條第二項之意圖販賣而持
有第二級毒品罪」（見原判決正本第十頁），容有適用法則不當
之違誤。上訴意旨執以指摘原判決不當，非無理由，應認原判決
仍有撤銷發回更審之原因。
據上論結，應依刑事訴訟法第三百九十七條、第四百零一條，判
決如主文。
中    華    民    國  九十七  年    五    月  二十九  日
                      最高法院刑事第八庭
                          審判長法官  林  永  茂
                                法官  吳  昆  仁
                                法官  蘇  振  堂
                                法官  蕭  仰  歸
                                法官  何  菁  莪
      本件正本證明與原本無異
                                      書  記  官
中    華    民    國  九十七  年    六    月    二    日
                                                     Ｍ


司法院資訊處製作；財團法人民間司法改革基金會備份。
